【裁判字號】    98,抗,659
【裁判日期】    980723
【裁判案由】    聲請定其應執行刑
【裁判全文】
臺灣高等法院刑事裁定                   98年度抗字第659號
抗  告  人  甲○○
                    現於臺灣臺北監獄臺北分監執行中
上列抗告人因數罪併罰有二裁判以上，不服臺灣板橋地方法院中
華民國九十八年六月五日（九十八年度聲字第二五○七號）定應
執行刑之裁定，提起抗告，本院裁定如下：
    主  文
原裁定撤銷。
甲○○犯如附表所示各罪所處之刑，應執行有期徒刑拾月，如易
科罰金，以新臺幣壹仟元折算壹日。
    理  由
一、原裁定略以：受刑人甲○○因毒品危害防制條例、竊盜等罪
    ，經原審及臺灣臺北地方法院先後判處如附表所示之刑（詳
    如附表所示），均經分別確定在案。茲檢察官聲請定其應執
    行之刑，原審審核認聲請為正當，應定其應執行之刑，爰依
    刑事訴訟法第四百七十七條第一項，刑法第五十三條、第五
    十一條第五款，定其應執行有期徒刑十月。
二、抗告意旨略以：現行刑法第四十一條第二項，關於數罪併罰
    ，數宣告刑均得易科罰金，而定應執行之刑逾六個月者，排
    除適用同條第一項得易科罰金之規定部分，與憲法第二十三
    條規定有違，並與釋字第三六六號解釋意旨不符，應自本解
    釋公布之日即九十八年六月十九日起失其效力（司法院釋字
    第六六二號解釋參照）。是抗告人於九十八年六月二十三日
    提起抗告云云。
三、按易科罰金制度將原屬自由刑之刑期，在符合法定要件下，
    更易為罰金刑之執行，旨在防止短期自由刑之流弊，並藉以
    緩和自由刑之嚴厲性。而刑法第五十一條第五款數罪併罰之
    規定，目的在於將各罪及其宣告刑合併斟酌，予以適度評價
    ，而決定所犯數罪最終具體實現之刑罰，以符罪責相當之要
    求。依該款規定，分別宣告之各刑均為有期徒刑時，於各刑
    中之最長期以上，各刑合併之刑期以下，定其刑期，原無使
    受刑之宣告者，處於更不利之地位之意。惟對各得易科罰金
    之數罪，由於併合處罰定其應執行刑之結果逾六個月，而不
    得易科罰金時，將使原有得易科罰金之機會喪失，非受自由
    刑之執行不可，無異係對已定罪之行為，更為不利之評價，
    已逾越數罪併罰制度之本意。且數罪併罰定應執行刑逾有期
    徒刑六個月，縱使准予易科罰金，並不當然導致鼓勵犯罪之
    結果，如一律不許易科罰金，實屬對人民身體自由之過度限
    制。是現行刑法第四十一條第二項，關於數罪併罰，數宣告
    刑均得易科罰金，而定應執行之刑逾六個月者，排除適用同
    條第一項得易科罰金之規定部分，與憲法第二十三條規定有
    違，並與釋字第三六六號解釋意旨不符，應自本解釋公布之
    日即九十八年六月十九日起失其效力（司法院釋字第六六二
    號解釋參照）。
四、是依司法院釋字第三六六號、第六六二號等解釋意旨，對各
    得易科罰金之數罪併合處罰之結果，如就各該宣告刑所定之
    執行刑逾六個月之情形，仍得為易科罰金。原審法院未及審
    酌及此，漏未諭知易科罰金之折算標準，即有未合，抗告人
    執此指摘為有理由，應由本院撤銷原裁定，並自為裁定如主
    文第二項所示。
據上論結，應依刑事訴訟法第四百十三條後段，刑法第五十一條
第五款、第四十一條第一項前段，司法院大法官會議釋字第六六
二號解釋，裁定如主文。
中    華    民    國    98    年    7    月    23     日
                    刑事第十八庭審判長法  官  吳鴻章
                                      法  官  徐昌錦
                                      法  官  陳健順
以上正本證明與原本無異。
不得再抗告。
                                      書記官  劉寶鈴
中    華    民    國    98    年    7     月    23    日


司法院資訊處製作；財團法人民間司法改革基金會備份。
